臺灣高等法院臺中分院刑事判決　　　　　　　　　九十一年度上易字第一五五四號
　　上　訴　人　臺灣台中地方法院檢察署檢察官
　　被　　　告　乙○○
右上訴人因被告贓物案件，不服臺灣台中地方法院九十年度易字第三七六九號中華民
國九十一年六月二十四日第一審判決（起訴案號：臺灣台中地方法院檢察署八十九年
度偵字第二０一二四號），提起上訴，本院判決如左：
    主      文
上訴駁回。
    理      由
一、公訴意旨略以：乙○○於民國八十八年十一月十日下午十四時三十分許，在臺中
    火力發電廠出水口附近，明知一姓名年籍均不詳之成年男子所持有之車牌號碼Ｋ
    ＡＴ─三一一號重型機車，係來路不明之贓物，竟向該不詳姓名之男子收受借用
    ，於同日下午十五時許，騎乘該部贓車行經臺中縣龍井鄉○○村○○路陸橋下為
    警查獲，因認被告涉有刑法第三百四十九條第一項收受贓物之罪嫌等語。
二、按犯罪事實應依證據認定之，無證據不得推定其犯罪事實，刑事訴訟法第一百五
    十四條定有明文。「事實之認定，應憑證據，如未能發現相當證據，或證據不足
    以證明，自不能以推測或擬制之方法，以為裁判基礎。」「認定不利於被告之證
    據，須依積極證據，苟積極證據不足為不利於被告事實之認定時，即應為有利於
    被告之認定，更不必有何有利之證據。」最高法院四十年台上字第八六號、三十
    年上字第八一六號等判例意旨足資參照。
三、公訴意旨認被告乙○○涉犯收受贓物之罪嫌，無非以上開機車，係甲○○於八十
    八年十月三十日（起訴書誤載為八十八年十一月三十日）十六時許，在台中縣龍
    井鄉○○村○○○路與沙田路六段交岔口所失竊，業據甲○○於警訊時證述在卷
    ，並有贓物領據附卷可稽，且一般人於借用機車時，必會詢問有無行車執照，或
    因基於情誼之相互信任關係，始予借用，以免騎乘來路不明之機車，而被告與上
    開不詳姓名之男子係初次見面，對該男子之姓名年籍均無所悉，竟輕易收受該機
    車，亦未索閱車籍資料，明知該機車來源不明顯有可疑之情形下，仍予借用，足
    見被告有贓物之認識，為其依據。訊據被告乙○○則堅決否認前揭犯行，辯稱上
    開機車係伊向一不詳姓名之男子所借，案發當日伊在工地上班，因牙齒腫痛，適
    該陌生男子至工地求職，工地主管不在，該男子擬在工地等候與工地主管謀面，
    見伊牙痛難忍，乃將機車借伊騎乘，伊至牙醫診所看完牙齒後，於歸途中順道至
    台中縣龍井鄉○○村○○路陸橋下採野菜，而為警查獲，在被警查獲前，伊確實
    不知道是贓車等語。
四、經查：(1)本件被告乙○○於八十八年十一月十日下午騎乘上開機車為警查獲後，
    係經警逕以竊盜罪嫌移送偵辦，並經檢察官逕以竊盜罪嫌起訴，（八十八年度偵
    字第二二七四四號），嗣經原審法院以八十八年度易字第三七三七號判決諭知無
    罪，再經本院以八十九年度上訴字第一六六九號判決駁回上訴確定，有各該案卷
    及起訴書、判決書等影本在卷可稽。(2)被告於八十八年十一月十日曾至台中縣龍
    井鄉○○○路二八二號「正祥診所」就診，於原審八十八年度易字第三七三七號
    竊盜一案審理中，業據「正祥診所」函覆屬實，並有「正祥診所」之覆函、被告
    乙○○之病歷等影本附於原審八十八年度易字第三七三七號卷可稽。「正祥診所
    」於本院調查中雖覆稱：「查乙○○在民國八十八年十一月十日到本診所看過病
    ，當天時間（指就診時間）病歷沒有記錄。」等語，（該函附於本院卷第十四、
    十五頁），致被告當日至該診所就診之正確時間無從查考，然被告在八十八年十
    一月十日當天曾至上開診所就診，殆無可置疑，亦無任何證據足認被告所辯其於
    當日下午二時許曾因牙痛至上開診所就診一節有何不實。(3)證人林阿春與被告乙
    ○○於原審八十八年度易字第三七三七號竊盜一案審理中，經原審予以隔離訊問
    結果，證人林阿春證稱：「我們是因一起做事，一起上班，由我載他，我們並沒
    有同住，我只知他住龍井鄉，我們在華春營造公司上班，我們當初是因一起找工
    作才去華春營造公司，一起上班約一個多月，上下班均由我載他，是我去他家載
    他上班，下班亦由我載至他家門口。」被告乙○○供稱：「（從何時起與林阿春
    騎同一部機車上班），時間忘了，只知共約一個多月，是證人（按即林阿春）從
    大肚山順路到我家載我到工地，下班亦由他載我回家，他再自行騎回家。」證人
    林阿春所證與被告乙○○所供核無出入，有上開八十八年度易字第三七三七號卷
    內筆錄可按。(3)被告乙○○於本院，及於原審八十八年度易字第三七三七號竊盜
    一案審理中均供稱伊於案發當日係因牙痛，適上開不詳姓名之男子至工地求職，
    欲等候與工地主管謀面，見其牙痛難忍，乃將機車借伊騎往看醫生，於看完醫生
    後，始順路於龍井鄉○○村○○路陸橋下採野菜；經查被告在該陸橋下被警查獲
    後即逕被移送偵辦，並未再至「正祥診所」看醫生，其至案發地點採野菜，係在
    其看完醫生之後甚明，惟於被告之警訊筆錄則載稱其係於八十八年十一月十日下
    午二時三十分午許，在台中火力發電廠向該陌生男子借得機車後，即騎到案發地
    點採野菜被警查獲；於其偵查筆錄中亦載稱其係於八十八年十一月十日下午二時
    許，在台中港火力發電廠向該陌生男子借得機車後，即騎往採野菜，有八十八年
    度偵字第二二七四四號偵查卷內筆錄可稽，足見各該警訊及偵查筆錄所載內容均
    有欠詳實，員警於查獲被告後，未即時依被告所供帶同被告至其上班之工地查證
    有無被告所指之該陌生男子，即逕將被告以竊盜罪嫌移送偵辦，難謂對於被告涉
    嫌犯罪之證據已詳為調查。(4)一般人當牙痛難忍之際，欲向陌生人借用機車前往
    就醫時，能順利借得機車，已屬莫大之恩惠，是否會先問陌生人有無行車執照，
    原即恐未必然，謂被告於向陌生男子借用機車時，未先訊問該陌生男子有無行車
    執照，即係明知所借機車為贓車，顯然不盡合理。(5)關於被告因牙痛欲前往就醫
    ，何以未向林阿春借用機車，而向上開陌生男子借用機車一節，業據被告於本院
    審理中供明伊上班之工地範圍很大，案發當天林阿春是將機車騎到離很遠的另一
    地點上工等情綦詳，被告所供衡情尚非不堪採信，況並無任何積極證據足認被告
    所辯其係因牙痛而向上開陌生男子借用機車，不知該部機車係贓車等情有何不實
    ，就案發當日案外人林阿春是否將其機車騎至很遠之另一地點上工一節，本院無
    再行調查之必要。
五、本件既無積極證據足認被告確有公訴人所起訴之贓物犯行，原審以無證據足認被
    告犯罪，而為無罪之諭知，並無不合，檢察官上訴意旨仍執陳詞指摘原判決不當
    ，難謂有理由，應予駁回。
六、據上論斷，應依刑事訴訟法第三百六十八條，判決如主文。
本案經檢察官丙○○到庭執行職務。
中      華      民      國　    九十一     年     十      月    十一　　日
                                臺灣高等法院臺中分院刑事第十庭
                                      審判長法  官  林  照  明
                                            法　官　蔡　名　曜
                                            法  官  王  　　銘
右正本證明與原本無異。
不得上訴。
                                            書記官    錫  彬
中      華      民      國　    九十一     年     十      月    十四　　日
                                                                        Ｒ
